【裁判字號】    95,上訴,2389
【裁判日期】    951110
【裁判案由】    毒品危害防制條例
【裁判全文】
臺灣高等法院刑事判決                95年度上訴字第2389號
上  訴  人
即  被  告  甲○○
選任辯護人  陳祖德律師
上列上訴人因違反毒品危害防制條例案件，不服臺灣桃園地方法
院94年度訴字第2181號，中華民國95年4月25日第一審判決（起
訴案號：臺灣桃園地方法院檢察署94年度偵字第11915號），提
起上訴，本院判決如下：
    主  文
原判決關於甲○○部分撤銷。
甲○○明知為禁藥而寄藏，處有期徒刑貳年陸月，扣案第一級毒
品海洛因伍包（驗餘淨重肆點肆陸公克）及直接盛裝毒品之塑膠
袋伍只，均沒收銷燬之，甲基安非他命拾貳包（驗餘毛重貳拾柒
點捌伍陸公克）及直接盛裝毒品塑膠袋拾貳只均沒收之；又共同
連續明知為禁藥而轉讓，處有期徒刑貳年。扣案之甲基安非他命
貳包（驗餘毛重零點玖柒柒公克）及直接盛裝毒品之塑膠袋貳只
均沒收之。應執行有期徒刑肆年，扣案第一級毒品海洛因伍包（
驗餘淨重肆點肆陸公克）及直接盛裝毒品之塑膠袋伍只，均沒收
銷燬之，扣案甲基安非他命共拾肆包（驗餘毛重合計貳拾捌點捌
公克）及直接盛裝毒品之塑膠袋拾肆只均沒收之。
    事  實
一、甲○○明知甲基安非他命業經中央衛生主管機關明令公告列
    為禁藥管理，亦屬毒品危害防制條例第二條第二項規定列為
    第二級毒品，依法不得持有、轉讓予他人，竟基於轉讓甲基
    安非他命之概括犯意，為下列行為：
    (一)自民國93年11月初起至同年12 月底止，約每隔15天一次
      ，在桃園縣龍潭鄉○○○路邊，將其以不詳價額購入供己
      施用之甲基安非他命，無償轉讓部分數量予綽號「鴨子」
      之游育城施用（游育城施用毒品部分，另經原審以93年度
      訴字第859號判處有期徒刑九月確定），每次數量不到1公
      克（含袋重，實際數量不詳），前後總計4次；
    (二)於94年1月8日中午12時許，游育城因缺甲基安非他命可供
      己施用，遂撥打電話與甲○○聯絡，希望甲○○能無償提
      供些許甲基安非他命供其施用，恰甲○○與綽號「阿輝」
      之成年男子相約前往友人鍾國政（即鍾國強之弟）位於桃
      園縣龍潭鄉○○路231巷62號住處分裝毒品，遂允諾游育
      城之請求並要其自行前往上址拿取，約同日下午1時30分
      許，游育城抵達桃園縣龍潭鄉○○路231巷巷口附近時，
      再度撥打電話與甲○○聯繫，惟因甲○○正與「阿輝」在
      上開住處三樓鍾國政房間內協助「阿輝」分裝毒品等事宜
      ，無暇分身，遂叫醒在隔壁房內睡覺之鍾國強，並交付其
      以不詳方式取得之2包甲基安非他命（含包裝袋2只，實稱
      毛重0.987公克，驗餘毛重0.977公克），央請鍾國強代為
      下樓交付給游育城，而鍾國強明知甲○○所交付者為中央
      衛生主管機關明令公告列為禁藥、毒品危害防制條例第2
      條第2項規定列為第二級毒品之甲基安非他命，依法不得
      轉讓他人，卻仍與甲○○共同基於轉讓甲基安非他命之犯
      意聯絡、行為分擔，自甲○○處收受該2包甲基安非他命
      並下樓欲無償轉讓給游育城施用。正當鍾國強至1樓張望
      、尋找游育城身影時，恰警方接獲線報，向法院聲請核發
      搜索票獲准，至該住處樓下埋伏，見鍾國強至該住處大門
      走出並四處張望，認顯有可疑，即上前攔查鍾國強，鍾國
      強見狀旋將手中2包甲基安非他命棄置於地上並欲閃身進
      入隔壁民宅，仍遭眼尖警員發現，並扣得上開尚未交付給
      游育城之甲基安非他命2包。此際，游育城依約騎乘機車
      至該住處樓下，欲拿取毒品，亦遭埋伏在旁之員警攔查，
      以致甲○○、鍾國強未能遂行轉讓甲基安非他命予游育城
      之行為。
二、正當警方在樓下盤查鍾國強、游育城時，尚在該住處3樓鍾
    國政房間內等待之甲○○及綽號「阿輝」之成年男子，見鍾
    國強下樓後許久未回，從房內監視器查看樓下情形，發覺有
    異狀，旋收拾屋內物品欲離開該處，匆忙中綽號「阿輝」之
    成年男子將其所有之第一級毒品海洛因5包（含包裝袋5只，
    海洛因驗餘合計淨重4.46公克，空包裝袋總重5.4公克）、
    第二級毒品甲基安非他命12包（驗餘毛重27.856公克，含12
    只直接盛裝毒品之塑膠袋及1只外包裝袋）、鐵盒一只、電
    子秤一台等物託由甲○○代為保管，並告以：伊先外出查看
    情況，待會再回來拿等語，甲○○明知綽號「阿輝」之成年
    男子所交付之上開白粉或白色晶狀物粉末分係第一級毒品海
    洛因、第二級毒品即禁藥之甲基安非他命，依法不得持有、
    寄藏，仍基於受託持有、受寄藏放之意思，予以收受並將之
    藏放在鐵盒內，在綽號「阿輝」之成年男子離開房間後未久
    ，甲○○察覺有異，遂攜帶盛裝上開毒品、禁藥之鐵盒離開
    房間欲下樓，然走出3樓大門即聽聞樓下有人盤查、上樓腳
    步之聲響，旋將盛裝上開毒品、禁藥之鐵盒隨意棄置在鍾國
    政住處3樓對面住戶之大門門檻（即樓梯口）並立刻往樓下
    衝，惟遭員警當場逮獲，並在3樓門檻扣得上開第一級毒品
    海洛因5包、禁藥甲基安非他命12包，因而查悉上情。
三、案經桃園縣政府警察局平鎮分局報請臺灣桃園地方法院檢察
    署檢察官偵查起訴。
    理    由
一、訊據上訴人即被告甲○○對於上揭事實欄一、(一)(二)所示之事
    實，均供承不諱，惟辯稱事實欄二所查扣第一級毒品海洛因
    5 包、第二級毒品甲基安非他命12包係與綽號阿輝之人合資
    購買，並無寄藏云云。經查：
    (一)事實欄一、(一)(二)部分
      1.事實欄一、(一)部分，證人游育城於原審審理時結證稱：
        93 年11月初起，約隔15天即向被告甲○○要甲基安非
        他命施用，每次都約在龍潭某路邊交付，每次數量不到
        1公克（含袋重），僅1、2泡的量而已（見原審卷第248
        頁），被告甲○○對此部分事實亦坦承在卷（見原審卷
        第252頁、本院卷第73頁）。勾稽上開被告自白核與證
        人游育城所陳相符，雖此部份未扣得轉讓之甲基安非他
        命，惟查證人游育城與被告甲○○為朋友關係，雙方應
        無任何怨隙糾葛，衡情證人游育城應無甘冒偽證罪責，
        任意設詞誣陷被告之虞，且證人游育城因施用第二級毒
        品案件，經原審以93年度訴字第859號判決判處有期徒
        刑四月，另就其所涉施用第一級毒品海洛因犯行所處有
        期徒刑七月，合併定其應執行刑為有期徒刑九月，於94
        年1月21日確定等情，此有本院被告前案紀錄表一份附
        卷可參，足佐被告甲○○自白轉讓甲基安非他命予游育
        城等情屬實，堪予認定。再者，就事實欄一、(二)部分，
        於94年1月8日1時許，因游育城打電話給甲○○索取甲
        基安非他命施用，甲○○遂委託鍾國強攜帶二小包（內
        含甲基安非他命結晶粉末）下樓，尚未實際交付給游育
        城即遭警查獲等情，亦為證人游育城、鍾國強於原審證
        述甚詳（見原審卷第248、260、341頁），證人即查獲
        本案之員警葉文明亦證稱：當時我們在樓下埋伏，鍾國
        強走下來，我們靠近他要盤查時，他很緊張，就丟下甲
        基安非他命想跑，我們就把他攔下（見原審卷第123頁
        ），而被告甲○○對此部分事實均坦承在卷（見原審卷
        第253、254頁、本院卷第73、74頁）。扣案之上開二包
        白色（或無色）透明結晶（或結晶性粉末）經送請行政
        院衛生署管制藥品管理局鑑定結果，均檢出甲基安非他
        命成分，驗餘毛重0.977公克（含塑膠袋二只），有行
        政院衛生署管制藥品管理局管檢字第0940007808號函暨
        檢驗成績書各一份附卷足參（見第11915號偵查卷第154
        、155頁），被告甲○○對於上開證據均無異議。同案
        被告鍾國強明知其受託之物乃甲基安非他命，仍依從被
        告甲○○之指示前往交付轉讓而實施構成要件行為，雖
        因警察在場埋伏查緝而未遂，仍不影響其與被告共同犯
        罪之認定。從而，被告甲○○與同案被告鍾國強共同轉
        讓甲基安非他命予游育城等情，亦堪認定。
      2.證人鍾國強雖於原審審理時證稱當時被告甲○○託伊拿
        甲基安非他命給游育城時，就說順便跟他拿1000元（見
        原審卷第261頁），然嗣改稱：我知道安非他命是要拿
        給游育城，但我不知道是要賣給他，因甲○○沒有叫我
        跟他收錢（見原審卷第339、341頁），前後矛盾，已難
        憑信，且證人游育成亦證稱：我找甲○○拿安非他命沒
        有拿錢，我也沒欠他錢（見原審卷第246、247頁），被
        告甲○○亦否認有向游育城收錢一事，自難僅憑證人鍾
        國強有瑕疵之陳述而為被告不利之認定。
    (二)事實欄二部分
      1.被告甲○○於94年1月8日14時30分為警察獲前，受友人
        即綽號「阿輝」之成年男子之託，代為保管、藏放扣案
        之白色粉末5包、白色（或無色）透明結晶（或結晶性
        粉末）12包，後因恐遭警查緝，遂將之棄置於桃園縣龍
        潭鄉○○路231巷62號3樓對門之大門門檻之事實，業據
        被告甲○○於警詢、偵訊及原審審理時均供承不諱。參
        以證人游育城於原審審理時結證稱：「我有時打電話問
        他（指甲○○）有沒有東西，他說沒有，他就說找鍾國
        政，如果鍾國政沒有就找阿輝，阿輝是提供藥的主要來
        源」等語（見原審卷第249頁），可見「阿輝」非屬甲
        ○○臨訟杜撰之人物，再參酌鍾國強於偵查及原審審理
        時均證稱當日其住處應有另人在場之情，堪認被告甲○
        ○稱其係代「阿輝」保管前揭扣案之各物等語應非無稽
        ，堪予採信。而上開扣案之白粉5包，經送請法務部調
        查局鑑定結果，確為第一級毒品海洛因，合計淨重4.46
        公克，空包裝重5.4公克），此有該局調科壹字第08000
        8846號鑑定通知書一紙在卷可稽（見第87號偵查卷第第
        30頁），而所扣得之白色（或無色）透明結晶（或結晶
        性粉末）12包，經送請行政院衛生署管制藥品管理局鑑
        驗結果，確係含有第二級毒品甲基安非他命成分，實稱
        毛重28.033公克，驗餘毛重合計27.856公克（含13只塑
        膠袋重），亦有該局出具之管檢字第09400025 70號檢
        驗成績書及原審電話紀錄查詢表附卷可按（見第11915
        號偵查卷第145頁，原審卷第227頁），是被告甲○○受
        「阿輝」之託所持有、寄藏之物，分屬第一級毒品海洛
        因、禁藥兼第二級毒品甲基安非他命行無誤。
      2.被告甲○○雖於本院審理時辯稱上開扣案毒品係與綽號
        阿輝之人合資，另於他案審理時其所涉施用第一級毒品
        海洛因、第二級毒品安非他命案件審理中（即原審94年
        度訴字第1520號案件），陳稱上開扣案之海洛因、甲基
        安非他命均係供其施用云云（見上開案件之95年1月12
        日簡式審判筆錄，附於外放影卷），惟被告甲○○於本
        案之警詢、偵訊及原審審理時均坦承持有、受寄上開毒
        品，且經本院提示「明知綽號「阿輝」之成年男子所交
        付之上開白粉或白色晶狀物粉末分係第一級毒品海洛因
        、第二級毒品即禁藥之甲基安非他命，仍基於受託持有
        、保管藏放之意思，予以收受並將之藏放在鐵盒內」，
        被告答稱：「是」（見本院卷第74頁），況核毒品危害
        防制條例實施後，因認施用毒品者係病患，應以治療之
        手段代替刑罰，且施用毒品之行為吸收其持有毒品行為
        ，就持有毒品行為不另論罪，是被告甲○○上開所為辯
        詞，無非為脫免其持有第一級毒品海洛因、第二級毒品
        甲基安非他命之處罰，係屬犯罪後飾卸之詞，且與事實
        不符，難以採信。
    (三)綜上，被告甲○○上開犯行，事證明確，洵堪認定，應依
      法論科。
二、(一)按行為後法律有變更者，應將行為時之法律與裁判時之法
      律比較適用最有利於行為人之法律；又新舊刑法關於刑之
      規定，雖同採從輕主義，惟比較時仍應就罪刑有關之共犯
      、未遂犯、連續犯、牽連犯以及累犯加重、自首減輕、暨
      其他法定加減原因、與加減例等一切情形，綜其全部之結
      果，而為比較，再適用有利於行為人之法律處斷，而不得
      一部割裂分別適用不同之新舊法（最高法院24年上字第46
      34號、29年上字第964號判例意旨、95年第8次刑事庭會議
      決議參照）。被告行為後，刑法第56條連續犯之規定，業
      於94年2月2日修正公布刪除，定於95年7月1日施行，則被
      告之犯行，因行為後新法業已刪除連續犯之規定，此刪除
      雖非犯罪構成要件之變更，但顯已影響行為人刑罰之法律
      效果，自屬法律有變更，依新法第2條第1項規定，比較新
      、舊法結果，仍應適用較有利於被告之行為時法律即舊法
      論以連續犯（最高法院95年第8次刑事庭會議決議參照）
      。另，被告行為後刑法第28條共犯部分亦有修正，將修正
      前「實施」一詞修正為「實行」，惟對於本案犯罪事實認
      定並無影響；又，關於沒收部分，修正前刑法第38條第2
      項、第3項規定：「前項第一款之物，不問屬於犯人與否
      ，均沒收之」、「第一項第二款、第三款之物，以屬於犯
      人者為限，得沒收之。但有特別規定者，依其規定。」；
      惟修正後同條項改為：「前項第一款之物，不問屬於犯罪
      行為人與否，沒收之」、「第一項第二款、第三款之物，
      以屬於犯罪行為人者為限，得沒收之。但有特別規定者，
      依其規定。」，比較結果，修正後刑法並非較有利於被告
      ；又，數罪併罰定應執行刑部分亦有修正，修正前第51條
      第5款規定：「宣告多數有期徒刑者，於各刑中之最長期
      以上，各刑合併之刑期以下，定其刑期。但不得逾20年。
      」，而依修正後之刑法第51條第5款之規定：「宣告多數
      有期徒刑者，於各刑中之最長期以上，各刑合併之刑期以
      下，定其刑期。但不得逾30年。」，比較結果，修正後刑
      法並非較有利於被告。是綜上說明，刑法修正後關於共犯
      、沒收、數罪併罰定應執行刑之規定，既無較有利於被告
      ，仍應依刑法第2條第1項前段適用行為時法律即舊法審判
      之。
    (二)次按，藥事法第83條於95年5月30日亦有修正，刪除第2項
      常業犯之規定，其關於第1項轉讓、寄藏禁藥罪及未遂部
      分均未修正（但未遂部分移置第4項），本件仍應適用現
      行藥事法第83條第1項、第4項論處。又，甲基安非他命係
      安非他命之衍生物，業經行政院衛生署於69年12月8日、7
      5年7月11日公告，列入藥物藥商管理法第16條第1款（即
      現行藥事法第22條第1款）之禁藥管理；嗣於79年年10月9
      日雖再以衛署藥字第904142號公告，列入麻醉藥品管理條
      例（現行管制藥品管理條例）第2條第4款所定之「化學合
      成類麻醉藥品」管理，並明定於管制藥品管理條例第3條
      所指「管制藥品」（即藥事法第11條之管制藥品）及毒品
      危害防制條例第2條之第二級毒品，但上開列入藥事法禁
      藥之管理並未解除，則轉讓、寄藏甲基安非他命同時受藥
      事法及毒品危害防制條例之規範。
    (三)核被告甲○○所為，係違反毒品危害防制條例第8條第2項
      之轉讓第二級毒品罪、第11條第1項持有第一級毒品罪，
      藥事法第83條第1項、第5項轉讓禁藥罪、轉讓禁藥未遂罪
      、寄藏禁藥罪。被告轉讓禁藥甲基安非他命部分，與同案
      被告鍾國強間有犯意聯絡、行為分擔，均為共同正犯。事
      實欄一、(一)之犯罪事實，雖未經起訴，惟與起訴之部分（
      即事實欄一、(二)）間有裁判上一罪關係，依審判不可分之
      理，自為起訴效力所及，本院應併予審究。查藥事法其立
      法目的在於係確保行政主管機關對於藥事之管理，藥事法
      第1條定有明文，核與毒品危害防制條例係保障國民健康
      之保護目的不同，罪名殊異，是轉讓甲基安非他命同時觸
      犯藥事法第83條第1項轉讓禁藥罪、毒品危害防制條例第8
      條第2項之轉讓第二級毒品罪，應依刑法第55條想像競合
      犯之規定，從一重轉讓禁藥罪論處。被告轉讓禁藥前後持
      有禁藥之低度行為，分別為其轉讓之高度行為所吸收，不
      另論罪，亦不另論毒品危害防制條例第11條第2項持有第
      二級毒品罪。被告先後多次轉讓禁藥之犯行，時間緊接，
      犯罪構成要件相同，顯係基於概括犯意反覆為之，應依修
      正前刑法第56條連續犯之規定論以轉讓禁藥罪既遂之一罪
      。又被告一行為同時受寄持有第一級毒品、寄藏禁藥甲基
      安非他命，應依刑法第55條想像競合犯之規定，從一重寄
      藏禁藥罪論處。其所犯上開二罪，犯意各別，罪名不同，
      應分論併罰。又被告坦承轉讓少量毒品予游育城施用，依
      證人游育城證述：轉讓每次數量不到1公克，共4次，及查
      扣之轉讓毛重0.977公克甲基安非他命，是其雖連續多次
      轉讓毒品，尚無證據認定其數量已達毒品危害防制條例第
      8條第6項規定之數量程度（第二級毒品淨重10公克以上）
      ，依罪疑惟輕之理，不能依該條加重其刑，爰予敘明。又
      原起訴書所指之罪名，就事實欄一、(二)部分，為毒品危害
      防制條例第4條第2項販賣第二級毒品罪，就事實欄二部分
      ，係犯同條例第5條第1項、第2項之意圖販賣而持有第一
      級、第二級毒品罪，惟嗣到庭實施公訴之檢察官已就事實
      欄一、(二)部分，補充為被告甲○○、鍾國強係共同欲以10
      00元之價格販賣第二級毒品甲基安非他命與游育城，就事
      實欄二部分，「犯罪事實」更正為甲○○係受「阿輝」之
      託付而代為持有前揭第一級、第二級毒品，變更為同條例
      第11條第1項、第2項之持有第一級、第二級毒品罪（公訴
      補充理由書附於原審卷第301頁）。惟其基本社會事實相
      同，為同一案件，爰就上開事實變更起訴法條。
三、原審予被告甲○○論罪科刑，固非無見。惟查：並無證據
    足認被告甲○○轉讓禁藥甲基安非他命予鍾國強（詳後），
    原判決僅以同案被告鍾國強有瑕疵之陳述而逕認被告此部份
    犯罪，核屬不當；關於事實欄一、(二)被告與鍾國強共同轉
    讓禁藥予游育城部分，原判決理由已詳予記載（原判決書第
    17頁第5行以下），然主文卻未載明，亦有疏漏；按沒收
    係為從刑，應從屬宣告之罪沒收之，如宣告之罪並無相關沒
    收規定，則應適用刑法第38條宣告沒收。查被告所犯之藥事
    法轉讓禁藥罪、寄藏禁藥罪（均指甲基安非他命部分），藥
    事法並無專節規定沒收禁藥甲基安非他命，即應適用刑法之
    相關規定宣告沒收，原判決竟依毒品危害防制條例規定宣告
    沒收銷燬扣案之甲基安非他命及包裝袋，即屬違法；按交
    付寄藏者與受寄者，係對向犯關係，因行為者各有目的，各
    就其行為負責，彼此間沒有犯意聯絡，不能成立刑法第28條
    共犯（最高法院81年台非字第233號判決意旨參照），對於
    上揭被告甲○○受寄禁藥部分，並無與寄託人即綽號阿輝之
    人成立共犯之餘地，原判決（第19頁第18行以下）竟認被告
    受寄之12 包甲基安非他命之外包裝大塑膠，係「共犯」阿
    輝所有而依刑法第38條第1項第2款之規宣告沒收，顯有未洽
    。被告上訴否認犯行，固無理由，惟原判決既有上開可議且
    就轉讓禁藥部分量刑偏重，應由本院予以撤銷改判。爰審酌
    被告甲○○自身有施用甲基安非他命惡習，應深知甲基安非
    他命危害人之身心健康匪淺，竟仍轉讓足以導致施用者精神
    障礙、性格異常之毒品甲基安非他命予他人施用，不僅戕害
    他人身心，亦對社會治安造成危害，兼衡被告甲○○轉讓禁
    藥之次數5次，其中一次為未遂，受寄禁藥、毒品數量非少
    ，及其犯罪之動機、手段、智識程度等一切情狀，就寄藏禁
    藥部分，量處有期徒刑貳年陸月，就共同連續轉讓禁藥部分
    ，量處有期徒刑貳年，並定其應執行之刑有期徒刑肆年，以
    示懲戒。
四、扣案禁藥甲基安非他命2包（含包裝袋2只，實稱毛重0.987
    公克，驗餘毛重0.977公克）及第一級毒品海洛因5包（含包
    裝袋5只，海洛因驗餘合計淨重4.46公克，空包裝袋總重5.4
    公克）、禁藥甲基安非他命12包（驗餘毛重27.856公克，含
    12只直接盛裝毒品之塑膠袋及1只外包裝袋），其中扣案第
    一級毒品海洛因部分，係被告因受寄而持有，雖因法律之錯
    綜適用僅宣告寄藏禁藥罪，並未宣告持有第一級毒品罪名，
    但仍屬本件認定與被告犯罪事實有關之毒品，要屬本件查獲
    之毒品（最高法院94年台上字第5984號判決意旨參照），不
    問屬於犯人與否，應依毒品危害防制條例第18條第1項前段
    規定宣告沒收銷燬之；上開扣案甲基安非他命係藥事法規範
    之禁藥，亦屬刑法第38條第一項第1款所指之違禁物，惟藥
    事法並未專節規定沒收，均應依修正前刑法第38條第1項第1
    款規定，不問屬於犯人與否，均宣告沒收。又，盛裝上開毒
    品之包裝袋，既係盛裝上開毒品所用，以現今所採行之鑑驗
    方式，包裝袋仍會殘留微量毒品而無法將之完全析離，此為
    本院辦理毒品案件所知悉，從而，包裝上開第一級毒品海洛
    因包裝袋5只，應依毒品危害防制條例第18條第1項前段規定
    ，與扣案海洛因一併沒收銷燬之；上開直接包裝禁藥甲基安
    非他命之包裝袋共14只，應依修正前刑法第38條第1項第1款
    ，與扣案甲基安非他命一併沒收之。至包裝被告甲○○寄藏
    12包甲基安非他命之大塑膠袋1只，係用以盛裝已分裝完妥
    之該12包甲基安非他命，係「阿輝」併同交付，此據被告甲
    ○○述明在卷，既非直接包裝而有沾附甲基安非他命之可能
    ，該只大塑膠袋與之即無不可析離之關係，惟該只塑膠袋既
    為「阿輝」所交付，堪認屬「阿輝」所有，非被告甲○○所
    有，不另宣告沒收之。另，警方在被告鍾國強3樓住處對門
    門檻起獲之電子磅秤1台、鐵盒1個、在被告鍾國強房內起獲
    之安非他命吸食器1支、削尖吸管一支，以及在鍾國政房內
    起獲之安非他命2包（業經行政院衛生署管制藥品管理局鑑
    驗結果，含甲基安非他命成分，驗餘毛重10.64公克，含2個
    包裝袋）、電子磅秤1台、木質研磨器1個、吸食器3個、分
    裝袋134四個、注射針筒4支，削尖吸管7支、玻璃球3個、鐵
    盒1個、塑膠盒4個等物，其中自被告鍾國強房內起獲之甲基
    安非他命2包，然被告甲○○及同案被告鍾國強均否認上開
    扣案之甲基安非他命為其所有，並無證據足認該扣案之甲基
    安非他命2包與上揭犯罪有關，不能宣告沒收；另上開扣案
    之安非他命吸食器4支、削尖吸管8支、電子磅秤2台、木質
    研磨器1個、分裝袋134個、注射針筒4支、玻璃球3個、鐵盒
    2個、塑膠盒4個等物，被告甲○○於原審偵審中均否認為其
    所有，雖其中關於盛裝上開海洛因5包、甲基安非他命12包
    之鐵盒一只，被告於他案審理時供稱係其所有（見原審94年
    度訴字第1520號95年1月12日審判筆錄第3頁），然被告於本
    件偵審中始終否認為其所有，辯稱：海洛因、甲基安非他命
    、電子秤、鐵盒是阿輝逃跑之前交給我的（見原審卷第330
    頁）；另他案被告鍾國政雖稱：在我住處房間查獲之物品，
    除一組吸食器是我的外，其他都是甲○○拿來的（見第1191
    5號偵查卷第151頁），惟鍾國政未經具結，亦不足擔保可信
    性，是本院尚難形成確信，依罪疑惟輕之理，應為被告有利
    之認定，無從併予宣告沒收，附此敘明。
五、公訴補充理由另以：甲○○基於販賣第二級毒品安非他命以
    營利之概括犯意，先後於93年12月間某日、94年1月4日晚間
    某時，利用前往其友人鍾國政位於桃園縣龍潭鄉○○路231
    巷62號3樓住處作客之機會，以每包1000元之價格，連續販
    賣第二級毒品安非他命給住於該處之鍾國強（鍾國政之兄）
    各一次，因認被告甲○○涉犯毒品危害防制條例第4條第2項
    之販賣第二級毒品罪。公訴人上開所認犯罪依據，無非係以
    同案被告鍾國強警詢、偵查之陳述為據，惟被告始終否認此
    部份犯行，辯稱，我是與鍾國強合資購買毒品，沒有販賣或
    轉讓給他（見本院卷第41頁反面、第58頁反面、75頁）。經
    查：
    (一)同案被告鍾國強固於94年1月9日警詢時供稱：「我向丁文
      彬購買毒品第一次在93年12月底，第二次在1月4日晚間」
      、「我並未與丁文彬共同出資購買第二級毒品安非他命，
      而是我持新台幣1000元向丁文彬本人購買，共交易買賣毒
      毒品2次，共花新台幣2000元（見第11915號偵查卷第57、
      60頁），惟於同日移送檢察官偵查時結證：「（你吸食的
      安非他命是向誰買的？）我錢交給甲○○，他就會把東西
      交給我」、「（向丁文彬買了幾次毒品？）有一次是『一
      人出500元』去買回來一起吸的，另一次是我出1000元『
      叫』丁買回來的」（見第87號偵查卷第13頁），按同案被
      告鍾國強係查獲翌日之94年1月9日先後經警詢、偵查調查
      ，中間並無機會與被告甲○○串供機會，何以關於是否向
      甲○○購買毒品或是合資買毒情節及相關金額居然不同？
      另鍾國強於94年5月25日偵訊時又改稱：「（有無向丁文
      彬買毒品？）我問丁文彬是否有毒品，他說錢給我，我『
      幫』你買安非他命，94年1月8日查獲前2個月第1次，前2
      個禮拜第2次（即94年5月間），第一次是500元，第2次是
      1000元，大約是0.4、0.5公克」（見第831號偵查卷第68
      頁），則關於購毒方法、時間亦有所不同。是其上開陳述
      前後不一，顯非無疑。
    (二)再者，鍾國強以證人身分於原審審理時證稱：我拿錢給丁
      文彬，我們一起出錢，有一次我出500元，他出500元，另
      一次我出1000元，但他出多少我不知道，我只說我們一人
      出一些，所以我就出1000元（見原審卷第262頁），並稱
      ：「當時在平鎮分局，警察把我和丁文彬分開，把我帶到
      一個小房間，我當時會怕，警察叫我要配合，不然要起訴
      我和丁文彬共同販賣」、「被抓當天警察就說隔天作筆錄
      要我配合，隔天作筆錄之前，他們把我帶到小房間內，叫
      我蹲在旁邊，叫我咬丁文彬，叫我說是跟他買藥（即毒品
      ），當時警察有先問我和丁文彬何關係，我說丁文彬是我
      弟弟朋友，警察問我藥是否跟他拿，我說沒有，只是一起
      出錢買，警察說不管，就要我咬他，說是跟他買的（見原
      審卷第263、264頁）。顯然同案共犯鍾國強於警詢中所為
      之陳述，與審判中不符，而被告於原審及本院審理時，均
      主張同案被告即證人鍾國強之警詢筆錄無證據能力。經原
      審當庭勘驗鍾國強於94 年1月9日第2次、第3次警詢錄音
      帶結果，其中第2次警詢錄音帶部分：
      1.錄音內容呈現詢問過程採台語對話、一問一答方式，錄
        音帶翻面後，前段錄音模糊無法辨識（即94年度偵字第
        11915號卷第55頁倒數第3行起至第56頁第10行警詢筆錄
        記載內容），之後則需以慢速播放聲音才能清楚辨別；
      2.鍾國強回答員警問題時語氣清楚，問答緊接流暢、間隔
        時間短暫，詢問過程中偶有出現員警敲打鍵盤製作筆錄
        之聲響；
      3.筆錄記載方式非逐字記載鍾國強之應答，而多數係先由
        員警提問，鍾國強回答問題完畢，再由員警整理後記載
        於筆錄中，但大致與鍾國強回答之語意相符。
      至第3次警詢錄音帶內容經原審當庭勘驗結果為：
      1.錄音內容於員警複述「共交易買賣毒品二次，共花費新
        台幣二千元」後，錄音即結束，並無全程錄音，詢問過
        程中有出現員警敲打鍵盤製作筆錄之聲響；
      2.從同上偵卷第59頁開始到第60頁第6行為止，有聽到鍾
        國強回答之聲音，回答的內容跟筆錄所載意旨相同；但
        同上偵卷第60頁第10行至第12行所載之回答內容均為員
        警自己本身之複述，未聽聞鍾國強有此回答之陳述，但
        在員警複述過程中，述及「真有此人，我亦不知道」時
        ，可聽到鍾國強回答「是」的聲音，接著員警繼續複述
        至「任何人出入我一定會知道」時，有聽到鍾國強發出
        一聲「嗯」的聲音，至於同頁第15行至17行之回答內容
        ，均為員警複述之內容，並未聽到鍾國強回答有為如此
        之陳述，或答稱「是」、「嗯」等確認員警複述無誤之
        相關言詞，經反覆再三聆聽有關上開偵卷第60頁第12行
        行起至第17行之詢答錄音內容，員警問完同上頁第14行
        之問題後，在開始複述回答之前的中間過程中，員警跟
        鍾國強針對此一問題並有詢答，除可明確辨識出鍾國強
        說到「沒有共同出資」外，其他鍾國強回答之內容因錄
        音模糊而無法辨識等情，此觀諸原審95年3月30日審理
        筆錄自明（見原審卷第314至318頁）。
      綜上，其中鍾國強於94年1月9日第3次警詢筆錄記載「我
      並未與丁文彬共同出資購買第二級毒品安非他命，而是我
      持新台幣一仟元向丁文彬本人購買，共交易買賣毒品二次
      ，共花新台幣二仟元」（即第11915號偵查卷第60頁第15
      至17行），惟經堪驗結果，除鍾國強陳述「沒有共同出資
      」外，均為警員複述之內容，並未聽聞鍾國強有如此之陳
      述，不足認定鍾國強有如筆錄所載之陳述，此部分應予排
      除，又警詢其他部分，雖未逐字按鍾國強陳述記載，但大
      致與鍾國強回答之語意相符，亦有員警敲打鍵盤製作筆錄
      之聲響，且無證據足認非出於鍾國強之自由意志，縱認警
      詢其他部分具有證據能力，惟此僅同案被告鍾國強單方之
      證言。按犯施用毒品之罪，供出毒品來源，因而破獲者，
      得減輕其刑，毒品危害防制條例第17條定有明文。施用毒
      品者之該項供述，固非絕無證據能力，但為防範其作利己
      損人之不實供述，自須擔保該項供述之真實性，始得作為
      判斷之依據。故事實審法院必須調查其他證據，以資審認
      ，必至因其他證據證明力之佐證，已可確信該項供述為真
      實而無合理之懷疑時，始得據為對他人不利之認定（最高
      法院89年台上字第4173號判決意旨參照），經查，姑不論
      上開鍾國強警詢與偵查、審判時陳述不符之處是否具有刑
      事訴訟法第159條之2所謂「具有較可信之特別情況」，仍
      屬鍾國強片面之陳述，並無其他證據以佐，雖鍾國強因施
      用安非他命經原審以94年度壢簡字第1344號判決有罪確定
      ，惟同案被告鍾強於原審時證稱：當時施用毒品係向綽號
      「小張」之人購入（見原審卷第262頁），可見鍾國強施
      用毒品來源非僅一端，不能僅憑其施用毒品一節即推論係
      向被告甲○○購買。
    (三)依卷附證據，本院無從形成被告甲○○販賣或轉讓甲基安
      非他命之確信，檢察官亦不能提出其他積極證據或指出證
      明方法，即屬不能證明被告此部分犯罪，原判決認被告此
      部分犯行應成立轉讓禁藥罪，尚非允洽，被告據以上訴指
      摘原判決此部分不當，為有理由。惟公訴意旨認此部分與
      上開論罪部分間有裁判上一罪關係，爰不另為無罪之諭知
      。
六、聲請併辦意旨（臺灣桃園地方法院檢察署95年度偵字第1031
    7號）認：甲○○基於轉讓第二級毒品安非他命之概括犯意
    ，於93年11月間某日，在桃園縣龍潭鄉○○路231巷62號附
    近，轉讓數量不詳之安非他命予鍾國強，復於94年5間某日
    ，在上址處，轉讓數量不詳之安非他命予鍾國強。經查，被
    告矢口否認此部分犯行，辯稱係與鍾國強合資購買毒品（見
    本院卷第41頁反面）。同案被告鍾國強雖於警詢供稱向被告
    購買安非他命，於原審偵審時則改稱與被告合資購買安非他
    命，前後矛盾，已如前述，雖鍾國強於94年5月25日偵訊時
    稱：「（有無向甲○○買毒品？）我問甲○○是否有毒品，
    他說錢給我，我幫你買安非他命，94年1月8日查獲前2個月
    第1次，前2個禮拜第2次（即94年5月間），第一次是500 元
    ，第2次是1000元，大約是0.4、0.5公克」（見第831號偵查
    卷第68頁），但並無其他證據以佐，自難僅憑鍾國強有瑕疵
    之陳述而逕認被告此部分犯罪，是聲請併案部分核與上開論
    罪部分間並無實質上或裁判上一罪關係，本院無從併予審理
    ，應退由權責機關另行處理。
據上論斷，應依刑事訴訟法第369條第1項前段、第364條、第300
條、第299條第1項前段，毒品危害防制條例第8條第2項、第11條
第1項、第18條第1項前段，藥事法第83條第1項，刑法第2條第1
項前段、第11條前段、第28條（修正前）、第55條、第56條（修
正前）、第51條第5款（修正前）、第38條第1項第1款（修正前
），判決如主文。
本案經檢察官鄭富銘到庭執行職務。
中    華    民    國    95    年    11    月    10    日
                  刑事第十二庭審判長法  官  蔡永昌
                                    法  官  張正亞
                                    法  官  陳榮和
以上正本證明與原本無異。
如不服本判決，應於收受送達後十日內向本院提出上訴書狀，其
未敘述上訴之理由者並得於提起上訴後十日內向本院補提理由書
（均須按他造當事人之人數附繕本）。
                                    書記官  劉麗芬
中    華    民    國    95    年    11    月    14    日
附錄：本案論罪科刑法條全文
毒品危害防制條例第8條
轉讓第一級毒品者，處1年以上7年以下有期徒刑，得併科新臺幣
1百萬元以下罰金。
轉讓第二級毒品者，處6月以上5年以下有期徒刑，得併科新臺幣
70萬元以下罰金。
轉讓第三級毒品者，處3年以下有期徒刑，得併科新臺幣30萬元
以下罰金。
轉讓第四級毒品者，處1年以下有期徒刑，得併科新臺幣10萬元
以下罰金。
前四項之未遂犯罰之。
轉讓毒品達一定數量者，加重其刑至二分之一，其標準由行政院
定之。
毒品危害防制條例第11條
持有第一級毒品者，處3年以下有期徒刑、拘役或新臺幣5萬元以
下罰金。
持有第二級毒品者，處2年以下有期徒刑、拘役或新臺幣3萬元以
下罰金。
持有專供製造或施用第一、二級毒品之器具者，處1年以下有期
徒刑、拘役或新臺幣1萬元以下罰金。
持有毒品達一定數量者，加重其刑至二分之一，其標準由行政院
定之。
藥事法第83條
明知為偽藥或禁藥，而販賣、供應、調劑、運送、寄藏、牙保、
轉讓或意圖販賣而陳列者，處七年以下有期徒刑，得併科新臺幣
五百萬元以下罰金。
犯前項之罪，因而致人於死者，處七年以上有期徒刑，致重傷者
，處三年以上十二年以下有期徒刑。
因過失犯第一項之罪者，處二年以下有期徒刑、拘役或科新臺幣
三十萬元以下罰金。
第一項之未遂犯罰之。


司法院資訊處製作；財團法人民間司法改革基金會備份。
